臺灣宜蘭地方法院民事裁定　　　　　　 100年度監宣字第67號
聲　請　人　陳耀仲
相　對　人　陳鍾秀鳳
上列聲請人聲請監護宣告事件，本院裁定如下：
    主  文
宣告陳鍾秀鳳（女、民國○○○年○月○○○日生、身分證統一
編號：Ｚ000000000號）為受監護宣告之人。
選定陳耀仲（男、民國○○○年○月○○○日生、身分證統一編
號：Ｚ000000000號）為受監護宣告之人之監護人。
指定陳冠輝（男、民國○○○年○月○日生、身分證統一編號：
Ｚ000000000號）為會同開具財產清冊之人。
聲請費用新臺幣壹仟元由受監護宣告之人負擔。
    理  由
一、本件聲請意旨略以：聲請人陳耀仲之妻陳鍾秀鳳因腦血管疾
    病，致不能為意思表示或受意思表示，或不能辨識其意思表
    示之效果，為此依法聲請對陳鍾秀鳳為監護之宣告，並選定
    聲請人陳耀仲為陳鍾秀鳳之監護人，同時指定陳鍾秀鳳之子
    陳冠輝為會同開具財產清冊之人等語。
二、按對於因精神障礙或其他心智缺陷，致不能為意思表示或受
    意思表示，或不能辨識其意思表示之效果者，法院得因本人
    、配偶、4親等內之親屬、最近1年有同居事實之其他親屬、
    檢察官、主管機關或社會福利機構之聲請，為監護之宣告，
    民法第14條第1項定有明文。再法院為監護之宣告時，應依
    職權就配偶、4親等內之親屬、最近1年有同居事實之其他親
    屬、主管機關、社會福利機構或其他適當之人選定1人或數
    人為監護人，並同時指定會同開具財產清冊之人，民法第11
    11條第1項亦著有明文。法院選定監護人時，應依受監護宣
    告之人之最佳利益，優先考量受監護宣告之人之意見，審酌
    一切情狀，並注意下列事項：(一)受監護宣告之人之身心狀態
    與生活及財產狀況；(二)受監護宣告之人與其配偶、子女或其
    他共同生活之人間之情感狀況；(三)監護人之職業、經歷、意
    見及其與受監護宣告之人之利害關係；(四)法人為監護人時，
    其事業之種類與內容，法人及其代表人與受監護宣告之人之
    利害關係，民法第1111條之1亦定有明文。
三、經查：
  (一)相對人於本院訊問有關其姓名、歲數及有無吃早餐一事，均
    無反應等情，有訊問筆錄可稽，依此觀之，相對人能否為意
    思表示或受意思表示，或辨識其意思表示之效果，自非無疑
    ，有鑑定之必要。而相對人之精神、心智狀況，經國立陽明
    大學附設醫院精神科醫師李明儀鑑定結果為：「三、鑑定結
    果：(一)身體及精神狀態檢查：整個鑑定過程中，陳員躺臥於
    床上，有鼻胃管及包尿布，表情呆滯，眼睛雖可自行睜開，
    但沒有視線接觸，對於呼喚名字或拍打沒有明顯反應，過程
    中沒有發出任何聲音，無法以簡單手勢溝通，無法遵從簡單
    指示，當日電腦斷層檢查顯示廣泛大腦皮質萎縮，左側中大
    腦動脈範圍有陳舊的缺血性腦病變，右中大腦動脈範圍後側
    有低密度顯影，懷疑為陳舊的缺血性病變。(二)心理測驗結果
    ：於鑑定當日，陳員躺臥在床上，有鼻胃管，包尿布。對呼
    喚其名或拍打肩膀都沒有反應，有張眼但沒有視線對視，沒
    有發出任何聲音，對問話也沒有任何回應，MMSE結果０分，
    顯示認知記憶功能重度退化，已達失語失能失用之程度，
    CDR 結果顯示生活功能落在重度障礙程度，陳員對外界沒有
    反應，沒有理解能力，認不出人，需用鼻胃管進食，大小便
    失禁，需臥床，無法坐起或站立，日常生活完全依賴他人；
    四、結論：陳員目前診斷應為『腦中風合併缺氧性腦病變』
    ，綜合資料研判，陳員目前之精神狀態已經因此致『不能為
    意思表示或受意思表示，且不能辨識其意思表示之效果』，
    目前精神狀態，應已達監護宣告之程度。」等情，有該院10
    0年11月8日陽大附醫字精字第1000008826號函附精神鑑定報
    告書1件附卷可稽。因此，足認陳鍾秀鳳現因腦中風合併缺
    氧性腦病變，而不能為意思表示或受意思表示及不能辨識其
    意思表示之效果。爰依首揭法條規定，宣告陳鍾秀鳳為受監
    護宣告之人。
  (二)又聲請人陳耀仲為陳鍾秀鳳之夫，係陳鍾秀鳳之主要照顧者
    ，並已陳明願任受監護宣告人之監護人，另陳鍾秀鳳之子陳
    冠輝，亦表明有意願擔任會同擔任會同開具財產清冊之人。
    而經社工員訪視後評估結果為：「聲請人為受監護宣告之人
    配偶，自受監護宣告之人發生意外致殘後，即由聲請人負起
    照顧之責；受監護宣告之人目前尚無法自理一切事務，由聲
    請人負擔其照顧責任，並安排專業機構提供照護；訪視觀察
    ，聲請人所提供之照顧品質尚佳，無明顯不利於受監護宣告
    之人之情況，亦無不當照顧受監護宣告之人之情事；以受監
    護宣告之人實際生活情況等面向評估，聲請人適任監護人；
    因家庭共識及可近性之因素，建議會同開具財產清冊之人由
    陳冠輝擔任。」等節，有侯元芳社會工作師事務所100年11
    月13日100芳社所字第1000306號函附之成年人之監護權訪視
    評估報告1件在卷可稽。因此，本院認聲請人具有監護其妻
    陳鍾秀鳳之意願及能力，且可為受監護宣告之人之利益全力
    監護，故由聲請人擔任受監護宣告之人陳鍾秀鳳之監護人，
    應合於受監護宣告之人陳鍾秀鳳之最佳利益；另指定由陳鍾
    秀鳳之子陳冠輝擔任會同開具財產清冊之人，亦能維護受監
    護宣告之人之最佳利益且利於執行會同開具財產清冊之責。
四、綜上，本院基於受監護宣告之人陳鍾秀鳳之最佳利益，復查
    無不宜由聲請人陳耀仲監護受監護宣告之人陳鍾秀鳳及由陳
    冠輝擔任會同開具財產清冊之人之法定事由，爰依法併予選
    定聲請人陳耀仲擔任受監護宣告之人陳鍾秀鳳之監護人，並
    指定陳冠輝為會同開具財產清冊之人如主文。
五、依民事訴訟法第608條第1項，裁定如主文。
中    華    民    國   100    年    11    月    25    日
                  臺灣宜蘭地方法院家事法庭
                      法  官  陳映佐
以上正本與原本無異。
本裁定監護宣告部分不得抗告；如不服本裁定關於選定監護人及
指定會同開具財產清冊之人等部分，應於裁定送達後10日內向本
院提出抗告狀（應附繕本），並繳納抗告費新臺幣1,000元。
中    華    民    國   100    年    11    月    25    日
                      書記官  邱美龍